【裁判字號】    99,訴,291
【裁判日期】    990531
【裁判案由】    違反毒品危害防制條例
【裁判全文】
臺灣雲林地方法院刑事判決               99年度訴字第291號
公  訴  人  臺灣雲林地方法院檢察署檢察官
被      告  甲○○
上列被告因違反毒品危害防制條例案件，經檢察官提起公訴（99
年度毒偵字第260 號），被告於準備程序進行中，就被訴事實為
有罪之陳述，本院依簡式審判程序審理，判決如下：
    主  文
甲○○施用第一級毒品，處有期徒刑壹年；又施用第二級毒品，
處有期徒刑柒月。應執行有期徒刑壹年肆月。
    事  實
一、甲○○前於民國89年間因連續施用第一級毒品及施用第二級
    毒品案件，經臺灣彰化地方法院裁定送勒戒處所觀察、勒戒
    後，認有繼續施用毒品之傾向，再經臺灣彰化地方法院以89
    年度毒聲字第5436號裁定送強制戒治，嗣經臺灣彰化地方法
    院以90年度毒聲字第1549號裁定停止戒治，於90年5 月8 日
    釋放出所，所餘期間付保護管束，於90年11月8 日期滿未經
    撤銷，視為執行完畢，刑罰部分，則經臺灣彰化地方法院90
    年度訴字第367 號判決分別判處有期徒刑1 年2 月、8 月，
    並定應執行刑1 年9 月確定，於93年8 月13日因保護管束期
    滿未經撤銷假釋而執行完畢（與本件未構成累犯）。又因施
    用毒品案件，經臺灣高等法院臺中分院分別以94年度上訴字
    第1295號及95年度上訴字第118 號，各判處有期徒刑2 年3
    月及1 年9 月確定，現正執行中（不構成累犯）。詎仍不知
    悔改，復基於施用第一級毒品海洛因及第二級毒品甲基安非
    他命之犯意，於98年11月13日12時許，在其位於彰化縣芬園
    鄉○○村○○路287 巷18號之住處，以針筒注射方式，施用
    海洛因1 次；另以將甲基安非他命置入玻璃球內，以火燒烤
    後，吸食其產生煙霧之方式，施用甲基安非他命1 次。嗣於
    翌日4 時20分許，經其同意後採尿送驗，結果呈嗎啡及甲基
    安非他命陽性反應，始查悉上情。
二、案經南投縣警察局南投分局報請臺灣南投地方法院檢察署檢
    察官陳請臺灣高等法院檢察署核轉臺灣雲林地方法院檢察署
    檢察官偵查起訴。
    理  由
一、被告甲○○所犯係死刑、無期徒刑、最輕本刑為3 年以上有
    期徒刑以外之罪，其於準備程式就前揭被訴事實為有罪之陳
    述，經告知簡式審判程式之旨，並聽取其與公訴人之意見後
    ，本院合議庭認無不得或不宜改依簡式審判程式進行之處，
    爰依刑事訴訟法第273 條之1 第1 項、第284 條之1 ，裁定
    由受命 法官獨任進行簡式審判程式。
二、上揭事實，業據被告甲○○於偵查及本院準備程序暨審理時
    均坦承不諱，又被告為警採尿送驗，由中山大學附設醫院檢
    驗科藥物檢測中心以酵素免疫分析法（ＥＩＡ）初步檢驗，
    再以氣相層析質譜儀法（ＧＣ／ＭＳ）確認檢驗結果結果，
    呈嗎啡及甲基安非他命陽性反應，此有中山大學附設醫院檢
    驗科藥物檢測中心報告日期98年12月3 日之尿液檢驗報告、
    南投縣政府警察局南投分局委託鑑驗尿液代號與真實姓名對
    照表各1 紙（詳南投縣政府警察局南投分局刑案偵查卷）附
    卷可稽。足徵被告上開任意性之自白與事實相符，堪以採信
    。而按92年7 月9 日修正公布，並於93年1 月9 日施行之毒
    品危害防制條例刪除2 犯及3 犯之規定，一改修法前繁雜之
    處遇程序，僅將施用毒品者簡化區分為初犯、再犯，並認施
    用毒品者係屬病患性犯人，以觀察、勒戒戒除其身癮，並以
    強制戒治去除其心癮。經觀察、勒戒或強制戒治執行完畢釋
    放後，若係5 年後再犯該條例第10條施用毒品罪者，與同條
    例第20條第1 項、第2 項關於「初犯」之處理方式相同，檢
    察官應先聲請法院裁定令被告入勒戒處所觀察、勒戒，並視
    有無繼續施用毒品傾向，決定應予釋放、為不起訴之處分，
    或應聲請法院裁定令入勒戒處所強制戒治；若係5 年內「再
    犯」同條例第10條施用毒品罪者，依同條例第23條第2 項規
    定，檢察官則應依法追訴。觀諸該條例第20條第3 項之修正
    理由：「觀察、勒戒或強制戒治5 年後再犯者，顯見前所實
    施之觀察、勒戒或強制戒治已足以遮斷其施用毒品之癮，為
    期自新及協助其戒除毒癮，對此5 年後再犯者，爰明定仍適
    用初犯之規定，先經觀察、勒戒、強制戒治之程序。」及同
    條例第23條第2 項之修正理由：「為配合簡化施用毒品犯之
    刑事處遇程序，並鑑於經觀察、勒戒或強制戒治執行完畢釋
    放後5 年內再犯者，其再犯率甚高，原據以實施之觀察、勒
    戒及強制戒治既已無法收其實效，自應施以刑事處遇」，顯
    然如施用毒品者係前經觀察、勒戒或強制戒治等治療程序執
    行完畢5 年後，始再施用毒品之「初犯」，因前所執行之觀
    察、勒戒或強制戒治已足收戒除毒癮之效，自應重新執行觀
    察、勒戒或強制戒治等治療程序，並於治療程序執行完畢後
    ，由檢察官為不起訴處分，毋庸對之追訴處罰；反之，在「
    再犯」之情形，因其先前所為治療程序顯未能收戒斷毒癮之
    效，且考量施用毒品者之再犯率偏高，乃簡化其刑事處遇程
    序，而逕予追訴處罰，不再施以治療程序。參酌上開立法理
    由，修正毒品危害防制條例就施用毒品者，祇於「初犯」及
    「5 年後再犯」二種情形，有其追訴條件之限制，即須於初
    犯經觀察、勒戒或強制戒治釋放後，5 年內均無施用毒品之
    行為，始能認其前所實施之觀察、勒戒或強制戒治已足遮斷
    毒癮，而得於5 年後再犯時，再予適用初犯之規定，重行觀
    察、勒戒等程序。倘5 年內已經再犯，被依法追訴處罰，縱
    其第3 次（或第3 次以上）施用毒品之時間在初犯釋放5 年
    以後，即與「5 年後再犯」之情形有別，且因已於「5 年內
    再犯」，顯見其再犯率甚高，原實施觀察、勒戒或強制戒治
    ，已無法收其實效，而無5 年戒斷期之存在，自無再經觀察
    、勒戒及強制戒治之必要，即應依該條例第10條處罰，始符
    新法修正之本旨（最高法院95年度臺非字第59號、第65號判
    決意旨同此）。經查：本案被告前因施用毒品案件，於90年
    5 月8 日經停止強制戒治釋放出所，所餘期間因期滿未經撤
    銷而執行完畢後，又於5 年內，再因施用毒品罪，經法院判
    處有期徒刑確定，足認被告於5 年內已再犯，經依法追訴處
    罰，係「五年內再犯」案件，縱其於本案上開時地（第三次
    以上）再度施用毒品之時間，在初犯經觀察、勒戒及強制戒
    治執行完畢釋放5 年以後，已不合於「五年後再犯」之規定
    ，仍屬「五年內再犯」案件，且因已於「五年內再犯」，顯
    見其再犯率甚高，原實施之觀察、勒戒及強制戒治，已無法
    收其實效，依最高法院95年第7 次刑事庭會議決議意旨，即
    應依該條例第10條追訴處罰。從而，本案事證明確，被告施
    用第一、二級毒品各1 次之犯行，堪以認定，應依法論科。
三、按海洛因、甲基安非他命分別係毒品危害防制條例第2 條第
    2 項第1 款、第2 款所規範之第一級、第二級毒品，被告予
    以施用，核其所為係分別犯同條例第10條第1 項之施用第一
    級毒品罪及第10條第2 項之施用第二級毒品罪。其施用第一
    級毒品海洛因前，持有第一級毒品海洛因及施用第二級毒品
    甲基安非他命前持有第二級毒品安非他命之低度行為，均為
    施用之高度行為所吸收，不另論罪。被告係以2 行為而分別
    觸犯施用第一級毒品罪及第二級毒品罪，業據其於本院審理
    時供述甚明，其犯意個別，行為互殊，犯行可分，應予分論
    併罰。爰審酌被告前有多次前科，此有臺灣高等法院被告前
    案紀錄表附卷可憑，且經觀察、勒戒及強制戒治執行完畢釋
    放後，竟仍不知改悔，陷於毒癮而難以自拔，危害國民健康
    ，惟其因罹口腔癌，為抑制病痛而施用之犯罪動機、手段平
    和，且於本件犯罪後尚能坦承犯行，態度良好等一切情狀，
    各量處如主文所示之刑，並依刑法第51條第5 款之規定，定
    其應執行之刑，如主文所示。
四、被告所有供其本件施用（但非專用）毒品海洛因之注射針筒
    1 支及施用甲基安非他命之玻璃球1 個，均非違禁物，復未
    扣案，且被告於本院審理時供稱：施用後即丟棄。為免沒收
    執行之困難，爰不併為沒收之宣告，附此敘明。
據上論斷，依刑事訴訟法第273 條之1 第1 項、第299 條第1 項
前段，毒品危害防制條例第10條第1 項、第2 項，刑法第11條前
段、第51條第5 款，判決如主文。
本案經檢察官陳詠薇到庭執行職務。
中    華    民    國    99    年    5     月    31    日
                  刑事第三庭  法  官  張文俊
以上正本與原本無異。
如不服本判決，應於收受送達後10日內，向本院提出上訴書狀，
並應敘述具體理由；其未敘述上訴理由者，應於上訴期間屆滿後
20日內向本院補提理由書（均須按他造當事人之人數附繕本），
「切勿逕送上級法院」。
                              書記官  金雅芳
中    華    民    國    99    年    5     月    31    日
附錄本案論罪科刑法條全文：
毒品危害防制條例第10條
施用第一級毒品者，處六月以上五年以下有期徒刑。
施用第二級毒品者，處三年以下有期徒刑。

司法院資訊處製作；財團法人民間司法改革基金會備份。
